【裁判字號】    99,聲,943
【裁判日期】    990928
【裁判案由】    定應執行刑
【裁判全文】
臺灣嘉義地方法院刑事裁定               99年度聲字第943號
聲  請  人  臺灣嘉義地方法院檢察署檢察官
受  刑  人  甲○○
上列聲請人因受刑人數罪併罰有2 裁判以上，聲請定其應執行之
刑（99年度執字第2897號），本院裁定如下：
    主  文
甲○○所犯如附表所示之罪，所處如附表所示減刑後之有期徒刑
，應執行有期徒刑壹年陸月，如易科罰金，以銀元佰元即新臺
幣玖佰元折算壹日。
    理  由
一、聲請意旨略以：受刑人甲○○因違反商業會計法等案件，先
    後經法院判決確定如附表，應依刑法第53條、第51條第5款
    ，定其應執行之刑，爰依刑事訴訟法第477條第1項聲請裁定
    。
二、按數罪併罰，有二裁判以上者，依刑法第51條規定定其應執
    行刑，刑法第53條定有明文。又民國94年2月2日修正公布，
    自95年7月1日起施行之刑法第2條第1項規定：「行為後法律
    有變更者，適用行為時之法律。但行為後之法律有利於行為
    人者，適用最有利於行為人之法律」，依刑法第51條定應執
    行刑時，「裁判確定前犯數罪，其中一罪在新法施行前者，
    亦同（即亦應為新舊法比較）。」最高法院95年5月23日第8
    次刑事庭會議決議可資參照。查受刑人甲○○於裁判確定前
    犯數罪，其中附表編號1至4所示之罪係於95年7月1日之前犯
    之，而修正前刑法第51條第5款規定：「數罪併罰，分別宣
    告其罪之刑，依左列各款定其應執行者：五、宣告多數有期
    徒刑者，於各刑中之最長期以上，各刑合併之刑期以下，定
    其刑期。但不得逾20年。」修正後刑法第51條第5款規定：
    「宣告多數有期徒刑者，於各刑中之最長期以上，各刑合併
    之刑期以下，定其刑期。但不得逾30年。」該修正影響行為
    人刑罰之法律效果，自屬修正後刑法第2條所稱之行為後法
    律已有變更。經依修正後刑法第2條第1項規定，綜合比較新
    舊法之結果，以舊法規定之定應執行刑上限為20年對行為人
    較為有利，是修正後刑法並非較有利於受刑人，依刑法第2
    條第1項前段之規定，仍應依修正前即被告行為時之刑法第
    51條第5款，定其應執行之刑。另被告行為後，關於易科罰
    金之折算標準，修正前刑法第41條第1項規定：「犯最重本
    刑為5年以下有期徒刑以下之刑之罪，而受6個月以下有期徒
    刑或拘役之宣告，因身體、教育、職業、家庭之關係或其他
    正當事由，執行顯有困難者，得以1元以上3元以下折算1日
    ，易科罰金。但確因不執行所宣告之刑，難收矯正之效，或
    難以維持法秩序者，不在此限。併合處罰之數罪，均有前項
    情形，其應執行之刑逾6月者，亦同」又被告行為時之易科
    罰金折算標準，廢止前罰金罰鍰提高標準條例第2條前段規
    定，就其原定數額提高為100倍折算1日，則本件附表編號1
    至4所示各罪，被告行為時之易科罰金折算標準，以銀元300
    元折算1日，經折算為新臺幣後，應以新臺幣900元折算為1
    日；修正後刑法第41條第1項則規定：「犯最重本刑為5年以
    下有期徒刑以下之刑之罪，而受6個月以下有期徒刑或拘役
    之宣告者，得以新臺幣1, 000元、2,000元或3,000元折算1
    日，易科罰金」，比較修正前後易科罰金之折算標準，以行
    為時法較有利於被告，則應依修正後刑法第2條第1項前段規
    定，適用行為時（即修正前）之法律，是應依修正前刑法第
    41 條第1項、第2項、廢止前罰金罰鍰提高標準條例第2條之
    規定，諭知易科罰金之折算標準。復按數罪併罰有二以上裁
    判，於合併定執行刑時，如就易刑標準數判決有所不同時，
    依最高法院72年度第9次刑事庭會議決議，應為受刑人之利
    益，而擇有利於受刑人之折算標準適用之。本件受刑人所犯
    附表編號1至4所示各罪之易刑標準，與附表編號5所示之罪
    之易刑標準並不相同，揆諸前開說明，自應為有利於受刑人
    之利益，而擇銀元300元即新臺幣900元折算1日為定應執行
    刑後之易科罰金折算標準。
三、查受刑人因違反商業會計法等案件，分別經先後判處如附表
    所示之刑（詳如附表所示），均經分別確定在案（其中附表
    編號1至3所示各罪，經本院99年度訴字第205號判決，就減
    刑後之有期徒刑定應執行有期徒刑1年確定；另附表編號4至
    5所示各罪，經臺灣臺北地方法院以99年度聲字第1015號裁
    定，定應執行有期徒刑8月確定；又附表編號3所示最後事實
    審案號為99年度訴字第205號，附表編號4所示犯罪日期應為
    95年3月30日某時，聲請書附表均有誤繕，逕予更正）。茲
    檢察官聲請定其應執行之刑，本院形式上審核聲請人所附相
    關事證，認符合數罪併罰，有二裁判以上者之要件，爰依上
    開規定，定其應執行之刑，並依行為時及裁判時修正前刑法
    ，較有利於受刑人，而諭知易科罰金之折算標準。
四、依刑事訴訟法第477 條第1 項，刑法第2 條第1 項前段、第
    53條，修正前刑法第51條第5款、第41條第1項前段，刑法施
    行法第3條之1第3項、第3條之3，廢止前罰金罰鍰提高標準
    條例第2條，現行法規所定貨幣單位折算新臺幣條例第2條，
    裁定如主文。
中    華    民    國    99    年    9    月    28    日
                  刑事第一庭法  官  呂美玲
上列正本證明與原本無異。
如不服本裁定，應於裁定送達後5日內向本院提出抗告狀（應附
繕本）。
中    華    民    國    99    年    9    月    28    日
                            書記官  洪敏芳

司法院資訊處製作；財團法人民間司法改革基金會備份。
